【裁判字號】    98,重訴,9
【裁判日期】    990831
【裁判案由】    組織犯罪防制條例等
【裁判全文】
臺灣士林地方法院刑事判決          九十八年度重訴字第九號
公  訴  人  臺灣士林地方法院檢察署檢察官
被      告  辰○○
選任辯護人  官信成律師
            戴雯琪律師
            謝啟明律師
被      告  卯○○
            庚○○
上二人共同
選任辯護人  許聰元律師
            張振興律師
            黃麗蓉律師
被      告  午○○
選任辯護人  李成功律師
被      告  寅○○
            辛○○
            巳○○
            子○○
            己○○
            癸○○
                    （另案在臺灣臺北監獄執行中）
            壬○○
上列被告因違反組織犯罪防制條例等案件，經檢察官提起公訴（
九十七年度偵字第一六○九五號、九十八年度偵字第七○六六號
、第七四二七號、第七七一一號、第七七一二號），本院判決如
下：
    主  文
辰○○共同以強暴、脅迫使人行無義務之事，未遂，處有期徒刑
柒月；又以加害生命、身體之事，恐嚇他人致生危害於安全，處
有期徒刑柒月；又共同以非法方法，剝奪人之行動自由，處有期
徒刑壹年陸月。應執行有期徒刑貳年陸月。
卯○○共同以非法方法，剝奪人之行動自由，共貳罪，各處有期
徒刑壹年。應執行有期徒刑壹年捌月。
庚○○共同以非法方法，剝奪人之行動自由，處有期徒刑壹年；
又共同以非法方法，剝奪人之行動自由，處有期徒刑拾月；又共
同以加害生命、身體之事，恐嚇他人致生危害於安全，處有期徒
刑柒月；又共同以非法方法，剝奪人之行動自由，處有期徒刑壹
年。應執行有期徒刑年。
午○○共同以加害生命、身體之事，恐嚇他人致生危害於安全，
處有期徒刑柒月；又以脅迫使人行無義務之事，處有期徒刑柒月
。應執行有期徒刑壹年。
巳○○共同以強暴、脅迫使人行無義務之事，未遂，累犯，處有
期徒刑柒月；又共同以非法方法，剝奪人之行動自由，累犯，處
有期徒刑壹年貳月。應執行有期徒刑壹年陸月。
子○○、己○○共同以非法方法，剝奪人之行動自由，各處有期
徒刑壹年。
辰○○、卯○○、庚○○、午○○、巳○○、子○○、己○○其
餘被訴部分均無罪。
寅○○、辛○○、癸○○、壬○○均無罪。
    事  實
一、巳○○於九十六年間因違反毒品危害防制條例案件，經國防
    部高等軍事法院以九十六年度上訴字第八十三號判處有期徒
    刑四月確定，於九十七年一月十七日易科罰金執行完畢，猶
    不知悔改。
二、辰○○（綽號「矮仔寶」）係址設臺北縣淡水鎮○○路五十
    一巷二弄十五號寶信國際開發資產有限公司（下稱寶信公司
    ）負責人，從事土地開發工作，其於九十七年三月間，因知
    悉由甲1（姓名年籍詳偵查卷秘密證人代號對照表）擔任土地
    管理人之臺北縣淡水鎮○○段三四二、三四三地號土地出售
    中台禪寺，因該土地上尚有承租人未搬遷致未點交，認有利
    可圖，乃數度向甲1提議與之配合使承租人拖延返還該地，再
    向出賣人即地主及買受人即中台禪寺索討搬遷費，然甲1因念
    及地主為其親戚而未答應，辰○○乃於同年月二十日晚間八
    、九時許，再邀甲1至寶信公司辦公室商談，重為上開提議，
    寶信公司員工巳○○亦在場，惟仍遭甲1拒絕，辰○○為迫使
    甲1配合，竟與巳○○及七、八名真實姓名年籍均不詳之成年
    人，共同基於以強暴、脅迫使人行無義務之事之犯意聯絡，
    先由辰○○在上址辦公室內向甲1恫嚇稱：「跟你講了好幾次
    你都不配合，真是敬酒不吃吃罰酒！」等語，再於甲1步走出
    寶信公司門口之際，指示上開六、七名成年人分持棍棒毆打
    ，甲1乃倒臥在地，受有右前臂、右足踝、右肘多處挫傷，惟
    甲1仍未配合而未遂，辰○○見狀乃囑巳○○駕車搭載甲1就醫
    ，於同日晚間九時二十六分許抵達馬偕紀念醫院急診室。
三、甲4（姓名年籍詳偵查卷秘密證人代號對照表）於九十六底年
    間因其位於臺北縣淡水鎮○○街○段工地道路通行問題，與
    地主丑○○等人發生糾紛，丑○○等人乃委請戊○○代為處
    理，辰○○亦出面居中協調，嗣辰○○因不滿屢次至上開工
    地要求甲4出面解決未果，竟基於恐嚇危害安全之犯意，於九
    十七年六、七月（起訴書誤載為五、六月）間某日時許，在
    臺北縣淡水鎮竹圍捷運站對面民意代表鄭吉良服務處，於甲4
    與戊○○就該工地通行問題進行協調之際，以加害生命、身
    體之事，向甲4恐嚇稱：「我有派人跟蹤你，你的行蹤我都知
    道，要對你不利，因為民代的關係，才暫時未動手！」等語
    ，使甲4心生畏懼，致生危害於安全。
四、乙1（姓名年籍詳偵查卷秘密證人代號對照表）與陳振華（綽
    號「阿華」）於九十七年五月間因故發生糾紛，乙4（姓名年
    籍詳偵查卷秘密證人代號對照表）乃邀二人於同年月十八日
    晚間十一時許，至臺北縣淡水鎮○○街○段巧克力花園社區
    調解，乙1乃與乙3（姓名年籍詳偵查卷秘密證人代號對照表）
    同往，陳振華則於同日晚間十時二十六分許，撥打電話告知
    辰○○此事，辰○○乃指示巳○○駕車搭載其本人、子○○
    及己○○前往巧克力花園社區瞭解，巳○○另撥打電話要求
    卯○○到場，卯○○另邀庚○○等二、三人騎機車前往，辰
    ○○於抵達巧克力花園社區後，因與乙4言語不合，乃出手毆
    打乙4，旋向在場之巳○○、子○○、己○○（綽號「肉榮」
    ）、卯○○（綽號「小二」）、庚○○（綽號「阿廷」）等
    人稱：「給弄」（臺語），巳○○、子○○、己○○、卯○○、庚○○等人即分持巧克力花園社區內之椅子、磚塊等物
    共同毆打乙1、乙3、乙4，致乙1受有頭部外傷、左肩挫傷合併肩
    峰鎖骨關節分離、流鼻血、右下肢擦傷、鼻部挫傷；乙3受有
    腹部挫傷、左上肢、顏面部、背部等多處擦傷之傷害；乙4亦
    受有傷害（未驗傷，傷害部分均未據告訴），罷手後，辰○○竟與巳○○、子○○、己○○、卯○○、庚○○等人基於
    共同剝奪人之行動自由之犯意聯絡，強押乙1、乙3、乙4上車，
    強行載往辰○○之女友在臺北縣淡水鎮某處所開設之「夜梅
    花卡拉OK店」，強令乙1、乙3、乙4坐在該店沙發上，乙4趁隙撥
    打電話告知乙5上情，乙5乃偕同與辰○○相識之友人，於同年
    月十九日上午零時三十分許抵達「夜梅花卡拉OK店」，由該
    友人出面與辰○○協調，乙1、乙3、乙4始遭釋放，而回復渠等
    之行動自由。
五、丙1（姓名年籍詳偵查卷秘密證人代號對照表）與華柏龍係朋
    友，庚○○因與華柏龍於九十八年一月二十二日下午發生砸
    車糾紛，庚○○欲查知華柏龍之去處，乃於同日晚間十時許
    ，駕駛其胞兄吳俊毅所有車號九七七七—VE號賓士廠牌之自
    用小客車，與數名姓名年籍不詳之成年人分駕駛銀色及墨綠
    色自用小客車各一輛沿路搜尋，行經臺北縣淡水鎮○○路之
    「麥克阿瑟網路咖啡店」，適見華柏龍所駕駛之車輛停放於
    該店前，丙1則在該店外路邊抽煙，庚○○旋即下車，詢問丙1
    是否認識該車車主，丙1表示認識，庚○○要求丙1說出華柏龍
    之下落及聯絡電話，丙1表示不知道，庚○○竟與上開成年人
    基於共同剝奪人之行動自由之犯意聯絡，持刀強押丙1上車，
    並在車上毆打丙1，命令丙1交出華柏龍，嗣將車停在臺北縣淡
    水鎮○○路正德國中旁之某公司前，要求丙1撥打電話予華柏
    龍，而行此無義務之事，但電話始終無法接通，庚○○及上
    開成年人乃繼續在車上毆打丙1，適庚○○之友人午○○（綽
    號「大堡」）行經該處，見狀乃與庚○○另基於共同恐嚇危
    害安全之犯意聯絡，並推由午○○以加害生命、身體之事恐
    嚇丙1稱：「你不認識我大堡，我看你要上山頭」等語，使丙1
    心生恐懼，致生危害於安全，午○○乃先行離去，嗣於同日
    晚間十一時三十分許，庚○○接獲電話，乃駕車搭載丙1返回
    「麥克阿瑟網路咖啡店」，於丙1下車之際向丙1恫稱：「如果
    你去看醫生或報案，就砍斷你的腳筋」等語後始釋放，而回
    復其行動自由。
六、庚○○與綽號「阿彬」、「小龍」之人發生超車糾紛，庚○○因認乙1與「阿彬」、「小龍」二人熟識，竟夥同卯○○及
    另二名真實姓名年籍不詳之成年人基於共同剝奪人之行動自
    由之犯意聯絡，於九十八年一月三十日下午三時許，駕車前
    往乙1位於臺北縣淡水鎮○○○路○段住處，庚○○以手搭乙1
    肩膀，另一人持黑色手槍一把（無積極證據證明具有殺傷力
    ），餘二人向乙1脅迫稱：「你就走，不要在那邊有的沒的！
    」（臺語）等語，共同將乙1強押上車，並駛至臺北縣淡水鎮
    ○○街底之樹林停下，庚○○於此時取出黃褐色膠帶，纏繞
    乙1鼻子以外之臉及頭部，並綑綁乙1之雙手，先後將乙1帶往四
    個不同處所，每至一處，庚○○即將黏貼於乙1嘴巴上之膠帶
    撕開，逼問「阿彬」、「小龍」之下落，乙1表示不認識「阿
    彬」及「小龍」，旋遭庚○○、卯○○等人持棍棒毆打，乙1
    因此受有眼除外臉、頭皮及頸之挫傷、肩及上臂挫傷，多處
    位置併瘀腫、雙下肢多處挫傷併瘀腫、疑似體內出血、下肢
    撕裂傷之傷害，至同日晚間八時許，庚○○、卯○○等人始
    搭載乙1至臺北縣淡水新市鎮釋放，而回復其行動自由。
七、午○○於九十七年十一、十二月間，因其所經營位於臺北縣
    淡水鎮○○街之兄弟檳榔攤急需資金周轉，乃向在附近經營
    火鍋店之丁1（姓名年籍詳偵查卷秘密證人代號對照表）借款
    新臺幣（下同）二十萬元，丁1表示無錢可借，午○○竟基於
    使他人行無義務之事之犯意，以脅迫之口吻向丁1恫稱：「平
    平淡水人，互相幫忙不行嗎？」（臺語）等語，致丁1因畏懼
    而出借二十萬元，而行此無義務之事。
八、案經乙1、丁1訴由臺北市政府警察局松山分局、臺北市政府警
    察局松山分局報請臺灣士林地方法院檢察署檢察官及臺灣士
    林地方法院檢察署檢察官自動檢舉偵查起訴。
    理  由
甲、證據能力能力方面：
一、按關於組織犯罪防制條例之罪，證人之姓名、性別、年齡、
    出生地、職業、身分證字號、住所或居所或其他足資辨別之
    特徵等資料，應由檢察官或法官另行封存，不得閱卷。訊問
    證人之筆錄，以在檢察官或法官面前作成，並經踐行刑事訴
    訟法所定訊問證人之程序者為限，始得採為證據，組織犯罪
    防制條例第十二條第一項前段亦有明文，公訴人所引為本案
    證據之秘密證人證詞，如被告及其辯護人有所爭執，其證據
    能力自應依照上開特別法之規定及刑事訴訟法之一般規定而
    為論斷。
二、次按得為證據之被告以外之人於偵查中所為之陳述，因其陳
    述未經被告詰問，應認屬於未經合法調查之證據，並非無證
    據能力，而禁止證據使用。此項詰問權之欠缺，非不得於審
    判中由被告行使以補正，而完足為經合法調查之證據（最高
    法院九十六年度臺上字第四○六四號判決參照）。證人甲1、
    甲4、乙1、乙2（姓名年籍詳偵查卷秘密證人代號對照表）、乙3
    、乙4、丙1、丁1於檢察官偵查中之證詞業經具結，有證人結文
    附卷可稽（見九十七年度偵字第一六○九五號偵查卷(一)第十
    三頁、第二十五頁、第一一五頁、第一三二頁、第一三三頁
    、第一六一頁、同上第一六○九五號偵查卷(二)第一六三頁、
    第一七四頁、第二四○頁、九十八年度他字第一○四六號偵
    查卷(一)第一二七頁），甲1、甲4、乙4並經本院於審理時傳喚到
    庭進行交互詰問，被告之詰問權業經補正，證人乙1、乙2、乙3
    、丙1、丁1經本院傳拘無著，其客觀上不能受詰問，參照上述
    說明及刑事訴訟法第一百五十九條之一第二項之規定，並無
    不當剝奪被告之詰問權可言，其於檢察官偵查中之證詞，自
    得作為證據。
三、第按組織犯罪防制條例第十二條第一項中段規定：「訊問證
    人之筆錄，以在檢察官或法官面前作成，並經踐行刑事訴訟
    法所定訊問證人之程序者為限，始得採為證據」，此為刑事
    訴訟證據能力之特別規定，且較九十二年二月六日修正公布
    ，同年九月一日施行之刑事訴訟法證據章有關傳聞法則之規
    定更為嚴謹，自應優先適用。依上開規定，證人乙6（姓名年
    籍詳偵查卷秘密證人代號對照表）於警詢時之陳述，於違反
    組織犯罪防制條例案件，即絕對不具證據能力，無修正後刑
    事訴訟法第一百五十九條之二、第一百五十九條之三及第一
    百五十九條之五規定之適用，不得採為判決基礎（最高法院
    九十七年度臺上字第一七二七號判決參照）。
四、再按偵查犯罪機關依法定程序監聽之錄音，係以監聽之錄音
    帶（光碟）為其調查犯罪所得之證據，司法警察依據監聽錄
    音結果予以翻譯而製作之通訊監察譯文，乃該監聽錄音帶（
    光碟）內容之顯示，此為學理上所稱之「派生證據」，屬於
    文書證據之一種。於被告或訴訟關係人對其譯文之真實性發
    生爭執或有所懷疑時，法院固應依刑事訴訟法第一百六十五
    條之一第二項之規定，勘驗該監聽錄音帶（光碟）以踐行調
    查證據之程序，俾確認該錄音聲音是否為通訊者本人及其內
    容與通訊監察譯文之記載是否相符，或傳喚該通訊者為證據
    調查。倘被告或訴訟關係人對該通訊監察譯文之真實性並不
    爭執，即無勘驗辨認其錄音聲音之調查必要性，法院於審判
    期日如已踐行提示通訊監察譯文供當事人辨認或告以要旨，
    使其表示意見等程序並為辯論者，其所為之訴訟程序即無不
    合（最高法院九十七年度臺上字第五六一號、九十六年度臺
    上字第一八六九、第一一六八號判決參照）。本案檢察官於
    起訴書證據清單所援引之警製監聽譯文內容，經核對卷存通
    訊監察書（見九十七年度他字第一三三一號偵查卷第二三七
    頁至第二四一頁），認係踐行合法通訊監察程序無誤，各該
    被告及辯護人業已於本院準備程序表示不爭執該等譯文之證
    據能力並捨棄勘驗，本院復已於審理程序中提示通訊監察書
    及上開譯文予其等表示意見，其等均未有所爭執，本院審酌
    後認為以之作為本案之證據亦屬適當，參照上開說明及刑事
    訴訟法第一百五十九條之五之規定，上開監聽譯文自有證據
    能力。
五、又按被告以外之人於審判外之言詞或書面陳述，除法律有規
    定者外，不得作為證據，刑事訴訟法第一百五十九條第一項
    固有明文；惟被告以外之人於審判外之陳述，雖不符刑事訴
    訟法第一百五十九條之一至第一百五十九條之四之規定，而
    經當事人於審判程序同意作為證據，法院審酌該言詞陳述或
    書面陳述作成時之情況，認為適當者，亦得為證據。當事人
    、代理人或辯護人於法院調查證據時，知有第一百五十九條
    第一項不得為證據之情形，而未於言詞辯論終結前聲明異議
    者，視為有前項之同意，同法第一百五十九條之五亦有明文
    。當事人及辯護人對於本院所據以判斷依據之醫院所出具之
    診斷證明書、急診部外傷簡圖、臺北縣政府警察局淡水分局
    中山路派出所查訪紀錄表，並未於言詞辯論終結前就該證據
    聲明異議，且該書面陳述，亦無違法不當或證明力明顯過低
    之瑕疵，認前揭證據方法，適為本案之證據。
六、其餘資以認定本案之非供述證據（詳後述），亦查無違反法
    定程序取得之情形，依刑事訴訟法第一百五十八條之四反面
    規定，應具證據能力。
乙、實體方面：
壹、有罪部分：
一、訊據被告辰○○固不否認被害人甲1曾為土地事宜至寶信公司
    ，又於九十七年六、七月間某日時許，在民意代表鄭吉良服
    務處協調時，伊與被害人甲4均在場，另於同年五月十八日晚
    間，應陳振華之邀，由被告巳○○開車搭載前往巧克力花園
    社區等事實，惟矢口否認有何以強暴、脅迫使人行無義務之
    事未遂、恐嚇危害安全、剝奪他人行動自由犯行；被告卯○○固坦承於九十七年五月十八日晚間曾至巧克力花園社區，
    惟矢口否認有何剝奪他人行動自由犯行；被告庚○○固供承
    於九十七年五月十八日晚間曾騎機車經過巧克力花園社區，
    惟矢口否認有何剝奪人之行動自由犯行；被告午○○固坦認
    於九十八年一月二十二日晚間，外送檳榔回程途中巧遇被告
    庚○○，及於九十七年十一、十二月間，向被害人丁1借款二
    十萬元等事實，惟矢口否認有何恐嚇危害安全及使他人行無
    義務之事犯行；被告巳○○固承認於九十七年三月二十日晚
    間，駕車搭載甲1前往醫院就醫，另於同年五月十八日晚間，
    開車搭載被告辰○○前往巧克力花園社區，並動手毆打被害
    人乙1、乙3、乙4等事實，惟矢口否認有何以強暴、脅迫使人行
    無義務之事未遂、剝奪他人行動自由犯行；被告子○○固坦
    承於九十七年五月十八日晚間，在巧克力花園社區動手毆打
    被害人乙4，惟矢口否認有何剝奪他人行動自由犯行；被告己○○則矢口否認有何剝奪他人行動自由犯行，各辯解如下：
  (一)被告辰○○辯稱：於九十七年三月二十日晚間，被告巳○○
    係因發現被害人甲1負傷倒臥路旁，而至寶信公司向伊借車載
    送被害人甲1前往醫院就醫；又於同年六、七月間某日時許，
    在民意代表鄭吉良服務處協調時，當天協調氣氛良好，伊並
    未出言恐嚇被害甲4；另於同年五月十八日晚間，伊係應陳振
    華之請求，由被告巳○○開車搭載前往至巧克力花園社區，
    被告巳○○又撥打電話要求被告子○○前來，當時伊對被害
    人乙4等人好言相勸，但乙4等人出言不遜，被告巳○○、子○○始與之互毆，伊居中勸架，並邀雙方至「夜梅花卡拉OK店
    」飲酒，並未剝奪被害人乙1、乙3、乙4之行動自由云云。
  (二)被告卯○○辯稱：伊於九十七年五月十八日晚間係至巧克力
    花園社區找朋友，並未看到被告辰○○、巳○○、子○○、
    己○○、庚○○，亦未見聞有人打架，又伊於九十八年一月
    三十日下午至晚間，並未與被告庚○○在一起，更未見過被
    害人乙1云云。
  (三)被告庚○○辯稱：伊於九十七年五月十八日晚間獨自一人騎
    機車經過巧克力花園社區，見一群人圍在一起，伊因好奇而
    停留數秒，並未看見被告辰○○、巳○○、子○○、己○○
    、卯○○在該處，又伊未於九十八年一月二十二日晚間十時
    許，前往「麥克阿瑟網路咖啡店」，更無強押被害人丙1上車
    及與被告午○○恐嚇被害人丙1之舉，另伊亦未與被告卯○○
    於同年月三十日下午三時許，至被害人乙1住處強押被害人乙1
    上車云云。
  (四)被告午○○辯稱：於九十八年一月二十二日晚間，伊送檳榔
    回程途中遇見被告庚○○，與之閒聊幾句即離去，並未出言
    恐嚇被害人丙1；又伊於九十七年十一、十二月間，係基於與
    被害人丁1之私交而借得二十萬元云云。
  (五)被告巳○○辯稱：伊於九十七年三月二十日晚間，騎機車行
    經臺北縣淡水鎮○○路附近，發現被害人甲1意識不清倒臥在
    地，而至寶信公司向被告辰○○借車，搭載被害人甲1至醫院
    就醫，又於同年五月十八日晚間，伊與被告辰○○、子○○
    至巧克力花園社區飲酒，嗣與被害人乙4一言不合發生扭打，
    經被告辰○○居中調解，伊向被害人乙4道歉並欲請被害人乙4
    喝酒賠罪，渠等始依被告辰○○之提議一同前往「夜梅花卡
    拉OK店」云云。
  (六)被告子○○辯稱：伊並未強押被害人乙1、乙3、乙4至「夜梅花
    卡拉OK店」云云。
  (七)被告己○○辯稱：伊於九十七年五月十八日晚間，並未前往
    巧克力花園社區云云。
二、本院查：
  (一)被告辰○○、巳○○被訴共同使被害人甲1行無義務之事部分
    ：
    1.被害人甲1係臺北縣淡水鎮○○段三四二、三四三地號土地
      之管理人，被告辰○○於九十七年三月間，數度向其提議
      與之配合使承租人拖延返還該地，再向出賣人即地主及買
      受人即中台禪寺索討搬遷費，被害人甲1因地主為其叔公而
      未答應，被告辰○○乃於九十七年三月二十日晚間，在寶
      信公司辦公室，重為上開提議，當時在場之人尚有被告巳
      ○○，被害人甲1因表示拒絕配合，而遭被告辰○○恫稱：
      「跟你講了好幾次你都不配合，真是敬酒不吃吃罰酒！」
      等語，繼於步出寶信公司門口之際，旋遭六、七名成年人
      分持棍棒打倒在地，受有右前臂、右足踝、右肘多處挫傷
      ，嗣由被告巳○○駕車搭載前往醫院就醫等情，業據證人
      即被害人甲1於偵查中證述綦詳（詳同上第一六○九五號偵
      查卷(一)第十頁、第一五七頁至第一五九頁），並有被害人
      甲1於馬偕紀念醫院之診斷證明書在卷可稽（見九十七年度
      他字第一三三一號偵查卷第一四一頁）。
    2.被告巳○○於警詢及本院審理時雖辯稱：伊係於九十七年
      三月二十日晚間騎機車行經臺北縣淡水鎮○○路附近，發
      現被害人甲1意識不清倒臥路旁，始至寶信公司向被告辰○○借車，搭載被害人甲1至醫院就醫云云，被告辰○○於本
      院準備程序固亦附和其辯詞，然被告辰○○於偵查中自承
      ：「（九十七年三月二十日有無找甲1去你公司？）有。（
      當時有誰在？）我跟巳○○。」等語（見同上第一六○九
      五號偵查卷(二)第二十三頁），況果若被告辰○○、巳○○
      所辯，被告巳○○係偶然在路旁發現意識不清、倒臥在地
      之被害人甲1，被告巳○○大可直接撥打一一九呼叫救護車
      ，或攔計程車即刻將被害人甲1送醫診治，豈有刻意前往寶
      信公司，向被告辰○○說明原委，再向被告辰○○借車親
      自駕車載送被害人甲1就醫，如此大費周章之必要？此顯悖
      異常情，是被告辰○○、巳○○上開所辯，不足採信。
    3.至證人甲1於本院審理時固證稱：當天係至寶信公司聊天，
      並未談及土地點交之事云云（見本院卷(三)第八頁），其所
      述與偵訊時全然迥異，又無法合理交待前後齟齬之理由，
      訊及本案重要事項時甚且以記憶不清等語搪塞等情觀之，
      其間容有隱情，自難遽採。
  (二)被告辰○○被訴恐嚇被害人甲4部分：
    1.被害人甲4於九十六年底因其位於臺北縣淡水鎮○○街○段
      工地道路通行問題，與地主丑○○等人發生糾紛，丑○○
      等人乃委請戊○○代為處理，被告辰○○亦出面居中協調
      ，於九十七年六、七月間某日時許，在臺北縣淡水鎮竹圍
      捷運站對面民意代表鄭吉良服務處，被害人甲4與戊○○就
      該工地通行問題進行協調之際，被告辰○○向被害人甲4稱
      稱：「我有派人跟蹤你，你的行蹤我都知道，要對你不利
      ，因為民代的關係，才暫時未動手！」等語，當時被告辰
      ○○很兇，被害人甲4非常害怕等情，業據證人即被害人甲4
      於偵查及本院審理時結證明確（詳同上第一六○九五號偵
      查卷(一)第二十二頁至第二十三頁、第二二二頁至第二二三
      頁、本院卷(二)第十七頁至第十八頁），核與證人丑○○於
      本院審理時證述：我在臺北縣淡水鎮○○路附近擁有土地
      ，證人甲4在臺北縣淡水鎮○○街○段有工地，證人甲4於九
      十六年底未與我們地主協調，即要工程車通行我們的土地
      ，我們有提出民事訴訟，並請戊○○代為處理，被告辰○○亦出面居中協調一節（詳本院卷(二)第十三頁至第十六頁
      ），及被告辰○○自承於案發時在場一情（詳本院卷(一)第
      二四九頁反面）相符，並有證人丑○○等人阻止大型工程
      車進入臺北縣淡水鎮○○街○段工地施工之蒐證照片、本
      院士林簡易庭九十八年度士簡他調字第一號調解筆錄在卷
      可參（見同上第一三三一號偵查卷第一○六頁至第一○八
      頁、同上第一六○九五號偵查卷(一)第三十三頁至第三十五
      頁），況證人甲4與被告辰○○並無仇隙，若非確有此事，
      衡情應無設詞攀誣，自陷偽證重罪之必要，足見證人甲4之
      證詞，應堪採信，是被告辰○○空言辯稱：當天協調氣氛
      良好，伊並未出言恐嚇被害人甲4云云，顯與事實不符，自
      難遽信。
    2.證人甲4於本院審理時雖證稱：這麼久了，被告辰○○也沒
      有對我怎樣，可能被告辰○○當時在講氣話等語（詳本院
      卷(二)第十九頁），惟刑法第三百零五條所謂致生危害於安
      全，係指受惡害之通知者，因其恐嚇，生安全上之危險與
      實害而言（最高法院二十六年渝非字第十五號判例參照）
      ，被告辰○○因不滿被害人甲4屢不出面處理，竟以「我有
      派人跟蹤你，你的行蹤我都知道，要對你不利，因為民代
      的關係，才暫時未動手！」等詞恫嚇被害人甲4，被害人甲4
      並因畏懼而告知警方，是其生命、身體深感不安，顯而易
      見，即難謂未達於危害安全之程度，是此亦不足以作為對
      被告辰○○有利之認定。
  (三)被告辰○○、巳○○、子○○、己○○、卯○○、庚○○被
    訴共同剝奪被害人乙1、乙3、乙4之行動自由部分：
    1.被告辰○○於九十七年五月十八日晚間十一時許，在臺北
      縣淡水鎮○○街○段巧克力花園社區，與被害人乙4一言不
      合，而向被告巳○○、子○○、己○○、卯○○、庚○○
      等人稱：「給弄」（臺語），被告巳○○、子○○、己○○、卯○○、庚○○乃分持巧克力花園社區內之椅子、磚
      塊等物毆打被害人乙1、乙3、乙4成傷，被害人乙1、乙3、乙4並
      遭強拉上車，強行載往臺北縣淡水鎮某處之「夜梅花卡拉
      OK店」，嗣於翌日上午零時三十分許，被害人乙4之朋友乙5
      偕同被告辰○○之朋友抵達「夜梅花卡拉OK店」，被害人
      乙1、乙3、乙4始遭釋放，被害人乙1、乙3並前往醫院就醫等情
      ，業據證人即被害人乙1、乙3、乙4於偵查中指證歷歷（詳同
      上第一六○九五號偵查卷(一)第一二七頁至第一二九頁、第
      一三○頁至第一三一頁、第一一二頁至第一一四頁），核
      與被告辰○○所使用門號0000000000號行動電
      話，於九十七年五月十九日上午零時二十四分十九秒與持
      用門號0000000000號行動電話之人之通訊監察
      譯文：「某男：一件事情跟你請教一下。被告辰○○：你
      說。某男：有一個年輕的，叫『阿安』（即乙4）被你帶走
      ，有一個叫『阿安』跟你怎樣，被你帶走嗎？被告辰○○
      ：你一句話，我聽你的話。某男：有嗎？被告辰○○：好
      像有吧！某男：有喔！什麼情形？你在哪裡喝啊？被告辰
      ○○：我放他走，我現在放他走。某男：喔，一個朋友叫
      我跟你請教啦！被告辰○○：你看怎樣，不會啦，你要來
      嗎？某男：你在哪裡？被告辰○○：我在店裡啊！某男：
      喔。被告辰○○：你過來就好啊，你過來，我放他走。某
      男：好。被告辰○○：你一句話。某男：好。」相合（見
      同上第一六○九五號偵查卷(一)第二一七頁），並有被害人
      乙1、乙3之國防部醫學院三軍總醫院九十七年五月十九日急
      診部外傷簡圖、診斷證明書附卷足憑（見同上第一三三一
      號偵查卷第一六○頁至第一六一頁、第一六二頁至第一六
      三頁）。
    2.被告辰○○於九十八年七月三日本院訊問時又自承：「是
      我朋友阿華就是陳振華打電話給我，跟我說有人打電話威
      脅他不能開店，要我出面幫他跟對方講一下不要找他麻煩
      ，後來我跟他約在巧克力花園社區見面，談的過程有打起
      來，‧‧‧巳○○、子○○、己○○有動手打對方」等語
      （見本院卷(一)第六十二頁）；被告子○○於偵查中亦供承
      ：「（九十七年五月十八日晚上有無和辰○○等人一起去
      淡水鎮○○街巧克力花園社區？）有，還有巳○○、辰○○、己○○，巳○○先載辰○○、我、己○○去喝喜酒，
      後來辰○○接到電話，好像是一個叫『阿華』打給他，我
      們就一起過去，到那邊後，辰○○跟對方乙4在講事情，講
      一講乙4就嗆說是竹聯捍衛隊，辰○○就動手打他們，我們
      也動手，他們也有還手，我們拿磚塊打他們，後來辰○○
      有打電話叫『小二』（即被告卯○○）過來，『小二』和
      『阿廷』（即被告庚○○）還有其他人就一起過來。（『
      小二』和辰○○何關係，為何辰○○要打電話叫他過來？
      ）算是朋友。（『小二』和『阿廷』有無動手？）有。（
      後來是否辰○○叫他們上車？）是，對方有三人，後來就
      載到『夜梅花』。（你有無去『夜梅花』？）有。（幾臺
      車一起過去？）一臺辰○○的車，其他都是機車，對方三
      人都是坐辰○○的車。」等語（見九十八年度偵字第七四
      二七號偵查卷第十七頁），復與被告辰○○所持用門號0
      000000000號行動電話於九十七年五月十八日晚
      間十時二十六分五十六秒之通訊監察譯文：「陳振華：寶
      哥，你在哪裡？被告辰○○：我回淡水啊，你在哪裡？陳
      振華：這樣喔，我現在在山上啦，要回去家裡啊，剛剛那
      竹聯的捍衛隊的。被告辰○○：誰，你跟我說。陳振華：
      現在叫我去，說去我公司找，我沒說什麼啊，他說叫我去
      說清楚，如果沒有，叫我店不要開了。被告辰○○：什麼
      人？你跟我講。陳振華：捍衛隊的。被告辰○○：什麼人
      啊？你跟我講，你說，叫他打給我，陳振華：他們現在叫
      我去巧克力呢！被告辰○○：我現在馬上過去。陳振華：
      他們現在叫我去巧克力啦！被告辰○○：不用啦，我過去
      ，你不用去。陳振華：巧克力呢！被告辰○○：我知道，
      我過去。陳振華：好。」相符（見同上第一六○九五號偵
      查卷(一)第二一六頁）。
    3.綜上，足證被害人乙1、乙3、乙4確於前揭時、地，遭被告辰
      ○○、巳○○、子○○、己○○、卯○○、庚○○等人剝
      奪行動自由無誤，是被告辰○○、巳○○、子○○、己○○、卯○○、庚○○空言辯稱：渠等並未妨害被害人乙1、
      乙3、乙4之行動自由云云，顯係卸責之詞，均不足採。
  (四)被告庚○○被訴剝奪被害人丙1之行動自由及與被告午○○共
    同恐嚇被害人丙1部分：
    1.被害人丙1於九十八年一月二十二日晚間十時許，在臺北縣
      淡水鎮○○路之「麥克阿瑟網路咖啡店」外馬路邊抽煙，
      其友華柏龍之車停放在該店外，突然車號九七七七—VE號
      之賓士車及銀色、墨綠色汽車共三輛駛來，被告庚○○自
      該賓士車駕駛座下車，賓士車上另三名男子亦隨之下車，
      被告庚○○趨前詢問被害人丙1是否認識停放該店外車輛之
      車主，被害人丙1表示認識，被告庚○○即要求被害人丙1說
      出該車主之下落及聯絡電話，被害人丙1表示不知道，被告
      庚○○即要求被害人丙1上車，為被害人丙1所拒絕，此時其
      餘二輛車上之人亦下車，渠等共同持刀將被害人丙1強押上
      車，並在車上毆打被害人丙1，嗣被告庚○○等人將車停在
      臺北縣淡水鎮○○路正德國中旁之某公司前，要求被害人
      丙1撥打電話予華柏龍，因電話無法接通，被害人丙1又遭毆
      打，此際被告午○○走過來恐嚇被害人丙1稱：「你不認識
      我大堡，我看你要上山頭」等語，嗣於同日晚間十一時三
      十分許，被告庚○○因接獲電話，乃駕車搭載被害人丙1返
      回「麥克阿瑟網路咖啡店」，被告庚○○於被害人丙1下車
      之際，向被害人丙1恫稱：「如果你去看醫生或報案，就砍
      斷你的腳筋」等情，業據被害人丙1於偵查中指證甚詳（詳
      同上第一六○九五號偵查卷(二)第二三七頁至第二三八頁）
      ，被告午○○於警詢時及偵查中亦自承：「（九十八年一
      月二十二日被害人丙1遭庚○○等人毆打之事你是否知情？
      ）我有經過那裡，看見庚○○及他的二個朋友」、「當時
      我去送檳榔，回程的路上我在淡江大學遇到庚○○和他二
      個朋友，我也不知那二人之綽號，我過去問他們在幹什麼
      」等語（見九十八年度偵字第七○六六號偵查卷(一)第二十
      八頁、同上第一六○九五號偵查卷(二)第二一四頁）。
    2.車號九七七七—VE號車輛為賓士廠牌，車主為被告庚○○
      之胞兄吳俊毅，該車於九十八年二月十六日更換車號為七
      ○○六—VM之車牌，此有車籍資料查詢附卷可稽（見同上
      第一○四六號偵查卷(一)第一二一頁、第一二二頁）。
    3.觀之被告庚○○所持用門號0000000000號行動
      電話於九十八年一月二十二日晚間之基地臺位置及地圖（
      見同上第一○四六號偵查卷(一)第三十三頁至第三十八頁、
      第一四六頁），該基地臺位置移動之方向為臺北縣淡水鎮
      ○○○路一段至大忠街，再至北新路，與被害人丙1遭強押
      上車後所移動之地點吻合。
    4.勾稽前情，足認被告庚○○確有剝奪被害人丙1行動自由，
      及與被告午○○共同恐嚇被害人丙1之行為無訛，是被告庚○○辯稱：伊未於前揭時、地強押被害人丙1上車及與被告
      午○○共同恐嚇被害人丙1云云；被告午○○辯稱：伊未於
      上揭時、地與被告庚○○共同恐嚇被害人丙1云云，要屬飾
      卸之詞，均不足採。
  (五)被告庚○○、卯○○被訴共同剝奪被害人乙1之行動自由部分
    ：
    1.被害人乙1於九十八年一月三十日下午三時許，在其位於臺
      北縣淡水鎮○○○路○段住處，遭被告庚○○以手搭肩，
      被告卯○○及另不詳男子中一人持黑色手槍一把，餘二人
      脅迫稱：「你就走，不要在那邊有的沒的！」（臺語）等
      語之方式強押上車，並駛至臺北縣淡水鎮○○街底之樹林
      停下，被告庚○○於此時取出黃褐色膠帶，纏繞被害人乙1
      鼻子以外之臉及頭部，並綑綁被害人乙1之雙手，先後將被
      害人乙1帶往四個不同處所，每至一處，被告庚○○即將黏
      貼於被害人乙1嘴巴上之膠帶撕開，逼問「阿彬」、「小龍
      」之下落，被害人乙1稱不知，即遭被告庚○○、卯○○等
      人持棍棒毆打，至同日晚間八時許，被告庚○○、卯○○
      等人始將被害人乙1載往臺北縣淡水新市鎮釋放等情，業據
      證人乙1於偵查中結證並指認明確（詳同上第一○四六號偵
      查卷(一)第一二五頁至第一二六頁），證人乙2於案發時亦目
      睹被害人乙1遭數人持槍強押上車，復據證人乙2於偵查中證
      述在卷（詳同上第一○四六號偵查卷(二)第一七二頁至第一
      七三頁），並有被害人乙1之馬偕紀念醫院（臺北院區）之
      診斷證明書附卷足憑（見同上第一○四六號偵查卷(一)第十
      八頁）。
    2.細繹被告庚○○所持用門號0000000000號行動
      電話於九十八年一月三十日下午之基地臺位置及地圖（見
      同上第一○四六號偵查卷(一)第三十三頁至第三十八頁、第
      一四七頁），該基地臺位置移動之方向為臺北縣淡水鎮○○○路○段證人乙1住處附近至新春街，與證人乙1遭強押上
      車後移動之地點吻合。
    3.參互上情，顯見被告庚○○、卯○○確於前開前揭時、地
      剝奪被害人乙1之行動自由，是被告庚○○、卯○○空言辯
      稱：伊等於案發時不在現場云云，要與事實不符，均不足
      取。
  (六)被告午○○被訴使被害人丁1行無義務之事部分：
    上揭事實，業據證人即被害人丁1於偵查中結證：「（為何會
    借午○○錢？）在九十七年十一、十二月間，午○○有一家
    檳榔攤，在淡水鎮○○街○段的兄弟檳榔攤，我是在附近賣
    火鍋的，彼此知道，他就突然跟我說他需要二十萬元周轉，
    我跟他說我沒有錢，他就對我罵三字經，說『平平淡水人，
    互相幫忙不行嗎？』（臺語），當日我就把二十萬元借他，
    因為我不想惹麻煩。（當時會不會害怕？）會。（當時為何
    會害怕？）因為他語帶威脅和恐嚇」等語綦詳（見同上第一
    六○九五號偵查卷(二)第一六二頁），且被告午○○向被害人
    丁1借貸之次數僅此次，然就該借款既未約定利息，又未約定
    清償日，迄今又未返還，此據被告午○○於九十八年十二月
    三十日本院準備程序時自承在卷（見本院卷(一)第二一六頁）
    ，若非被害人丁1確遭被告午○○脅迫而出借該款項，何以如
    此？是被告午○○辯稱：伊於九十七年十一、十二月基於與
    被害人丁1之私交而借得該款項云云，要與事實不符，委不足
    取。
  (七)綜上所述，被告辰○○、卯○○、庚○○、午○○、巳○○
    、子○○、己○○辯解，均屬事後卸責之詞，俱不足取。本
    案事證明確，被告辰○○、卯○○、庚○○、午○○、巳○○、子○○、己○○犯行均堪認定，應依法論科。
三、核被告辰○○就事實欄二所為，係犯刑法第三百零四條第二
    項、第一項之強制未遂罪；就事實欄三所為，係犯刑法第三
    百零五條之恐嚇危害安全罪；就事實欄四所為，係犯刑法第
    三百零二條第一項之剝奪他人行動自由罪；被告卯○○就事
    實欄四、六所為，均係犯刑法第三百零二條第一項之剝奪他
    人行動自由罪；被告庚○○就事實欄四、六所為，均係犯刑
    法第三百零二條第一項之剝奪他人行動自由罪；就事實欄五
    所為，係犯刑法第三百零二條第一項之剝奪他人行動自由罪
    及刑法第三百零五條之恐嚇危害安全罪；被告午○○就事實
    欄五所為，係犯刑法第三百零五條之恐嚇危害安全罪；就事
    實欄七所為，係犯刑法第三百零四條之強制罪；被告巳○○
    就事實欄二所為，係犯刑法第三百零四條第二項、第一項之
    強制未遂罪；就事實欄四所為，係犯刑法第三百零二條第一
    項之剝奪他人行動自由罪；被告子○○、己○○就事實欄四
    所為，均係犯刑法第三百零二條第一項之剝奪他人行動自由
    罪。按刑法第三百零五條之恐嚇罪，係指單純以將來加害生
    命、身體、自由、名譽、財產之事，恐嚇他人致生危害於安
    全者而言。如對於他人之生命、身體等，以現實之強暴脅迫
    手段加以危害要挾，使人行無義務之事或妨害人行使權利，
    應構成刑法第三百零四條之強制罪，而非同法第三百零五條
    之恐嚇危害安全罪（最高法院九十三年度臺上字第三三○九
    號判決參照）。又刑法第三百零二條第一項、第三百零四條
    第一項及第三百零五條之罪，均係以人之自由為其保護之法
    益。而刑法第三百零二條第一項之罪所稱之非法方法，已包
    括強暴、脅迫或恐嚇等一切不法手段在內。因之，如以非法
    方法剝奪他人行動自由行為繼續中，再對被害人施加恐嚇，
    或以恐嚇之手段迫使被害人行無義務之事；則其恐嚇之行為
    ，仍屬於非法方法剝奪行動自由之部分行為，應僅論以刑法
    第三百零二條第一項之罪，無另成立同法第三百零四條或第
    三百零五條之罪之餘地（最高法院八十九年度臺上字第七八
    ○號判決參照）。被告辰○○、巳○○以恐嚇之方式使甲1行
    無義務之事未遂；被告午○○以恐嚇之方式使丁1行無義務之
    事；被告庚○○於剝奪被害人丙1行動自由期間，脅迫被害人
    丙1撥打電話予華柏龍，使被害人丙1行此無義務之事，又於釋
    放被害人丙1前，出言恐嚇稱：「如果你去看醫生或報案，就
    砍斷你的腳筋」等語，自均屬包含於使甲1、丁1行無義務之事
    ，及妨害被害人丙1行動自由之同一意念之中，應視為使他人
    行無義務之事及剝奪他人行動自由之部分行為，依前開說明
    ，均不另論罪，起訴書認被告庚○○出言恫嚇部分，應另成
    立刑法第三百零五條之恐嚇罪，容有誤會，併此指明。被告
    辰○○、巳○○就事實欄二強制未遂犯行；被告辰○○、卯
    ○○、庚○○、午○○、巳○○、子○○、己○○就事實欄
    四剝奪他人行動自由犯行；被告庚○○、午○○就事實欄五
    恐嚇危害安全犯行；被告庚○○、卯○○就事實欄六剝奪他
    人行動自由犯行，具有犯意聯絡及行為分擔，均為共同正犯
    。被告辰○○、卯○○、庚○○、午○○、巳○○所犯數罪
    ，犯意各別，行為互殊，俱應分論併罰。被告巳○○於九十
    六年間因違反毒品危害防制條例案件，經國防部高等軍事法
    院以九十六年度上訴字第八十三號判處有期徒刑四月確定，
    於九十七年一月十七日易科罰金執行完畢，有臺灣高等法院
    被告前案紀錄表附卷可按（見本院卷(三)第一二二頁至第一二
    六頁），其受徒刑之執行完畢，五年以內故意再犯本案有期
    徒刑以上之罪，為累犯，應依刑法第四十七條第一項之規定
    加重其刑。被告辰○○、巳○○雖已著手強制行為之實行，
    惟未生強制之結果，渠等犯罪尚屬未遂，爰依刑法第二十五
    條第二項之規定，按既遂犯之刑減輕之，並就被告巳○○部
    分依法先加後減。爰審酌被告辰○○、卯○○、庚○○、午
    ○○、巳○○、子○○、己○○不思以理性處理問題，竟以
    強制、恐嚇、剝奪行動自由之暴力方式解決紛爭，除使被害
    人惶恐莫甚，造成心理難以抹滅之傷害外，更危害社會治安
    ，及渠等犯罪之目的、手段、智識程度、犯罪所得、就各該
    犯行參與之程度、擔任之角色，迄未與被害人和解等一切情
    狀，分別量處如主文所示之刑，並就被告辰○○、卯○○、
    庚○○、午○○、巳○○部分定其應執行之刑。扣案鐵棒、
    鋁棒各一枝、木棒二枝，無積極證據證明與被告辰○○、卯
    ○○、庚○○、午○○、巳○○、子○○、己○○本案犯行
    直接相關，爰均不為沒收之宣告，附此敘明。
貳、無罪部分：
一、公訴意旨另以：被告辰○○係寶信公司之負責人，從事土地
    開發並資助「平安獅」陣頭，自九十六年間起，陸續吸收被
    告午○○、辛○○（綽號「日本猴」）、巳○○、子○○、
    己○○、癸○○（綽號「黑點」）為其手下，其等均聽命於
    被告辰○○，被告辰○○遇有事情要處理時，亦會找被告庚○○、卯○○幫忙，被告庚○○與卯○○亦均聽命於被告辰
    ○○，其等均具有上下從屬關係，迄九十八年四月份，被告
    辰○○復吸收被告壬○○（綽號「阿胖」），其等除從事土
    地開發外，亦介入他人土地糾紛，從中獲取利益，並以寶信
    公司及被告辰○○女友所經營之夜梅花卡拉OK店為據點，並
    以臺北縣淡水地區為其勢力範圍，遇與他人糾紛即以暴力手
    段解決，該組織成員除為前述論罪科刑之行為，另有下列(一)
    至(三)之行為，為具有集團性、脅迫性與暴力性、常習性之犯
    罪組織：
  (一)被害人丁1於九十八年四月六日中午十二時許，經過臺北縣淡
    水鎮○○○路上之小愛檳榔攤時，見被告午○○之友人即被
    告寅○○（綽號「鳥哲」，非該犯罪組織成員），遂向被告
    寅○○詢問被告午○○前開二十萬元借款之債務何時能償還
    ，引起被告寅○○不滿，被告寅○○竟持不明工具動手毆打
    被害人丁1（所涉傷害部分，業經撤回告訴，由檢察官另為不
    起訴處分），嗣經路人報警，經警到場，被告寅○○始停手
    ，被害人丁1隨即到淡水公祥醫院就醫驗傷，被告午○○獲悉
    被害人丁1向其友人詢問其債務，心生不滿，竟與另行起意之
    被告寅○○共同基於強制之犯意聯絡，共同至公祥醫院內，
    將正在縫合之被害人丁1從醫院內拉到醫院外毆打，妨害被害
    人丁1就醫權利之行使，被告癸○○接獲消息後，亦前往公祥
    醫院外為被告午○○助陣，公祥醫院因而不敢再為被害人丁1
    診療，被害人丁1遂由救護車轉送至淡水馬偕醫院，經診斷受
    有頭部外傷、右耳鈍傷併耳膜破裂、手部多處鈍挫傷等傷害
    （被告午○○、寅○○所涉傷害部分，均經撤回告訴，業經
    檢察官另為不起訴處分）。
  (二)緣被告辛○○於九十八年四月十日凌晨一時許，搭乘宏仁計
    程車行司機即被害人丙4所駕駛之計程車行經關渡大橋附近時
    ，被告辛○○要求被害人丙4超速遭拒，竟動手毆打被害人丙4
    （傷害部分未據告訴），被害人丙4隨即推被告辛○○一下，
    並請被告辛○○下車，被告辛○○心有不甘，隨即告知被告
    午○○，被告午○○並轉知被告己○○、壬○○及癸○○，
    且在電話中要被告壬○○及癸○○再找其他人及帶木棒等物
    前往臺北縣淡水捷運站，欲找被害人丙4尋仇，被告壬○○也
    打給被告己○○，被告癸○○因人在新竹，遂獨自於同日凌
    晨三時七分許，以其行動電話，打電話至宏仁計程車行，對
    接電話的被害人丙2脅迫稱：「叫你老闆現在來捷運站這裡，
    不然妳娘，今天晚上淡水不能有一臺宏仁的，不然試試看」
    等語，並對該車行負責人即被害人丙3稱：如果不出面處理，
    將要砸車云云（因被害人均證稱未心生畏懼，故被告癸○○
    涉嫌恐嚇罪部分，未在起訴範圍），事後被告午○○得知被
    害人丙4原係其朋友，遂協調被告辛○○與被害人丙4至被告辰
    ○○寶信公司內調解，嗣於同年月十日下午，被告午○○、
    辛○○及壬○○將被害人丙4帶至寶信公司內，隨即由被告辛○○動手毆打被害人丙4以為報復（傷害部分，未據告訴）。
  (三)被告辰○○另指示被告壬○○與辛○○，於九十八年四月二
    十八日至高雄參加楊雙伍母親之喪禮。
  (四)因認被告辰○○另涉犯組織犯罪防制條例第三條第一項前段
    之主持犯罪組織罪嫌；被告午○○、寅○○均涉犯刑法第三
    百零四條之強制罪；被告卯○○、庚○○、午○○、巳○○
    、子○○、己○○、辛○○、癸○○、壬○○俱涉犯組織犯
    罪防制條例第三條第一項後段之參與犯罪組織罪嫌云云。
二、按犯罪事實應依證據認定之，無證據不得認定犯罪事實；不
    能證明被告犯罪者，應諭知無罪之判決，刑事訴訟法第一百
    五十四條第二項、第三百零一條第一項分別定有明文。此所
    謂認定犯罪事實之證據，無論其為直接或間接證據，均須達
    於通常一般人均不致有所懷疑，而得確信其為真實之程度，
    始得據為有罪之認定，若其關於被告是否犯罪之證明未能達
    此程度，而有合理性懷疑之存在，致使無法形成有罪之確信
    ，根據「罪證有疑、利於被告」之證據法則，即不得遽為不
    利被告之認定（最高法院二十九年上字第三一○五號、四十
    年臺上字第八十六號、七十六年臺上字第四九八六號判例參
    照）。次按檢察官就被告犯罪事實，應負舉證責任，並指出
    證明之方法，刑事訴訟法第一百六十一條第一項定有明文。
    因此，檢察官對於起訴之犯罪事實，應負提出證據及說服之
    實質舉證責任。倘其所提出之證據，不足為被告有罪之積極
    證明，或其指出證明之方法，無從說服法院以形成被告有罪
    之心證，基於無罪推定之原則，自應為被告無罪之諭知（最
    高法院九十五年度臺上字第二八二八號判決參照）。
三、公訴人認被告辰○○、卯○○、庚○○、午○○、巳○○、
    子○○、己○○、寅○○、辛○○、癸○○、壬○○涉有上
    述罪嫌，無非係以被害人丁1之陳述、被害人丁1之驗傷診斷證
    明書、證人丁2、丁3、丙1、丙2、丙3、丙4、乙1、乙3、乙4之陳述、
    被告午○○所使用門號0000000000號行動電話、
    被告癸○○所使用門號0000000000號行動電話、
    被告辛○○所使用門號0000000000號行動電話、
    被告辰○○所使用門號0000000000號行動電話之
    通訊監察譯文，為其主要論據。訊據被告辰○○、卯○○、
    庚○○、午○○、巳○○、子○○、己○○、寅○○、辛○○、癸○○、壬○○均堅詞否認有何前述犯行，被告午○○
    、寅○○辯稱：伊等並無妨害被害人丁1就醫權利等語；被告
    辰○○辯稱：伊無主持犯罪組織等語；被告卯○○、庚○○
    、午○○、巳○○、子○○、己○○、辛○○、癸○○、壬○○辯稱：伊等並無參與犯罪組織等語。
四、經查：
  (一)被告午○○、寅○○被訴妨害被害人丁1行使權利部分：
    1.按告訴人與被告係處於對立地位，其提起告訴，係以使被
      告受刑事訴追為目的，是其指訴是否與事實相符，仍應調
      查其他證據以資審認（最高法院九十二年度臺上字第一八
      七八號判決參照）。
    2.證人丁1於偵查中雖證稱：「因為我頭部一直流血，警察有
      到場，警察說先讓我到醫院，先到淡水公祥醫院，我一進
      去沒有多久，醫生說要逢十幾針，結果寅○○和午○○就
      衝到醫院內，把我拉出門口再打」云云（見同上第一六○
      九五號偵查卷(二)第一六一頁），然此情與臺北縣政府警察
      局淡水分局中山路派出所查訪紀錄表記載：「受查訪人鄭
      梅君，偵（清）查訪談情形：問：現職何業？答：公祥醫
      院擔任藥師職務。問：九十八年四月六日下午二時許是否
      有一位男子到公祥醫院因外傷就診？當時妳是否在場？請
      詳述經過情形？答：當日有一位男子因頭部外傷來院內看
      診，看診完後在院內等待拿藥，我有看到院外有三名男子
      叫該受傷男子出去外面，後來不知怎樣，其中一名男子就
      動手打該名受傷男子，不久就有警察到場。‧‧‧問：貴
      院有無監視器？答：有監視器，可是只保存三個星期。」
      等情齟齬（見同上第一六○九五號偵查卷(三)第一二三頁至
      第一二四頁），況案發當時警方又未及時調閱公祥醫院監
      視器錄影畫面查明，是證人丁1指證其在公祥醫院內正接受
      縫合，被告午○○、寅○○共同至公祥醫院內，將其從醫
      院內拉到醫院外毆打一節，是否與事實相符，並非全無疑
      問，此外，遍查全卷又無其他積極證據足資證明被告午○○、寅○○上開犯行，揆諸前揭說明，自難徒憑告訴人丁1
      之片面指訴，遽為被告午○○、寅○○不利之認定。
  (二)被告辰○○被訴主持犯罪組織；被告卯○○、庚○○、午○○、巳○○、子○○、己○○、辛○○、癸○○、壬○○被
    訴參與犯罪組織部分：
    1.按組織犯罪條例所稱犯罪組織，係指三人以上，有內部管
      理結構，以犯罪為宗旨或以其成員從事犯罪活動，具有集
      團性、常習性及脅迫性或暴力性之組織，該條例第二條定
      有明文。而所稱「內部管理結構」，係指有上下屬從關係
      之謂，亦即組織內部有主持人或首領與幫眾層級之分，有
      階級領導，下屬須服從主持人或首領之命令行事（最高法
      院九十七年度臺上字第二七九號判決參照），以別於一般
      共犯或結夥犯內部間之平行關係。若數人雖共同以某種特
      定犯罪為目的，然其內部並無階級領導，無所謂下屬須服
      從主持人或首領之命令行事，違抗者應依內部規範懲處等
      情事，即難以組織犯罪防制條例相關規定論擬。而犯罪組
      織之「以犯罪為宗旨性」之認定，應配合其集團性或「內
      部管理結構」以為觀察。而所謂之集團性，依法條整體意
      旨觀之，應指經由內部管理結構而形成之集團性，否則集
      合眾多人數之犯罪案件實屬常見，然而只有具內部管理結
      構者，才足認符合組織犯罪防制條例所言之集團性。換言
      之，於判定上，應衡量類如：(1)有常設之階層性架構，各
      司其職，而為犯罪之推動；(2)其各個下階組織單位，有對
      應之聯絡地點或辦事處；(3)具有一定之組織章程或類似之
      規範；(4)各司其職之人員，或有一定之職位稱呼；(5)不由
      於任一領導者或參與者之離去，而影響該組織之繼續運作
      ；(6)金錢之來源及支出原則上有一定之模式，如組職之金
      錢由何處入帳、支出，各下層組織之經費及人事費用由何
      而來，均有一定之模式；(7)各成員對於何人之職位及其司
      何職、地位如何，亦有一定之認識，而能有指揮之可能性
      ；(8)加入成為該組織成員之方式，或有一套程序或儀式；
      (9)為發展組織支撐其犯罪，或有一定之擴張性等要素，為
      合於常情事理之綜合判斷，以決定該組織是否為法定「犯
      罪組織」，且認定時，亦應遵守首揭證據法則，亦即，需
      達到毫無任何合理可疑之證明程度，方能謂行為人係該當
      指揮或參與犯罪組織之罪，合先敘明。
    2.公訴意旨所指之犯罪組織為被告辰○○係寶信公司之負責
      人，從事土地開發並資助「平安獅」陣頭，以寶信公司及
      被告辰○○女友所經營之夜梅花卡拉OK店為據點，並以臺
      北縣淡水地區為其勢力範圍，遇與他人糾紛即以暴力手段
      解決，並認被告辰○○為主持該組織之人，被告卯○○、
      庚○○、午○○、巳○○、子○○、己○○、辛○○、癸○○、壬○○均係參與該組織之幫眾，然公訴人就該組織
      常設之階層性架構為何？有何對應之聯絡地點或辦事處？
      具有如何之組織章程或類似之規範？各成員之職位及其司
      何職、地位如何？該組織之金錢之來源及支出模式為何？
      加入成為該組織成員之方式為何？均未舉證證明，公訴人
      就此部分犯嫌之構成要件事實之舉證程度，已有不足。
    3.被告辰○○、卯○○、庚○○、午○○、巳○○、子○○
      、己○○雖有本院前開論罪科刑之犯罪行為，又依被告辛○○、午○○、己○○、壬○○、癸○○之供述，及卷附
      被告午○○所使用門號0000000000號行動電話
      於九十八年四月十日之通訊監察譯文（見同上第一六○九
      五號偵查卷(二)第五十三頁至第五十七頁、第四十二頁）及
      被告癸○○所使用門號0000000000號行動電話
      於同日上午三時七分五十四秒之通訊監察譯文（見同上第
      一六○九五號偵查卷(二)第四十二頁），被告辛○○、午○○、己○○、壬○○、癸○○固於九十八年四月十日凌晨
      互有電話通聯，而有鳩集並毆打宏仁計程車行司機即被害
      人丙4之舉，然被告辰○○除共犯事實欄二、四所示犯行外
      ，其餘犯行均與被告辰○○無涉，且事實欄五至七及前述
      聚眾及毆打被害人丙4之舉，分係出於被告庚○○、辛○○
      之私人恩怨之尋仇行為，均非受被告辰○○之指示，顯見
      前開犯行僅係渠等各自臨時結夥所為之一般性暴力犯罪，
      要與組織犯罪無涉。
    4.觀諸卷附(1)被告辰○○所使用門號0000000000
      號行動電話於九十七年四月二十七日上午十一時三十七分
      四十八秒、上午十一時四十五分三十六秒、於同年月三十
      日晚間九時十二分四十三秒、同年五月八日下午三時五十
      二分一秒與被告午○○之通訊監察譯文（見同上第一六○
      九五號偵查卷(一)第一七三頁、第一八七頁、第二○一頁）
      ；於同年月二十八日上午零時四十九分五十秒、上午一時
      一分十六秒、同年月二十九日晚間七時二十分十四秒、同
      年五月十一日下午三時二十五分五十二秒、同年月十四日
      下午三時二十一分五十七秒、晚間七時二十一分二十九秒
      、同年月十五日下午六時五分二十四秒、同年月二十一日
      下午四時二十分二十九秒與被告子○○之通訊監察譯文（
      見同上第一六○九五號偵查卷(一)第一七五頁、第一八三頁
      、第二○七頁、第二一三頁、第二一九頁）；於同年五月
      四時晚間十一時五分三十八秒、同年月五日晚間九時四十
      二分五十一秒、同年月六日下午一時二十五分三十四秒、
      同年月十五日上午零時二分三十一秒與被告巳○○之通訊
      監察譯文（見同上第一六○九五號偵查卷(一)第一九四頁、
      第一九六頁、第一九七頁、第二○四頁）；同年五月十九
      日下午一時四十二分二十九秒與被告辛○○之通訊監察譯
      文（見同上第一六○九五號偵查卷(一)第二一八頁）；(2)被
      告癸○○所使用門號0000000000號行動電話於
      九十八年三月二十七日下午四時五十九分四十三秒、同年
      四月六日上午十一時十二分八秒、下午二時四十分五十九
      秒與被告午○○之通訊監察譯文（見同上第一六○九五號
      偵查卷(三)第五十頁、第五十六頁、第五十七頁）；於同年
      四月六日上午三時三十二分四十五秒之通訊監察譯文（見
      同上第一六○九五號偵查卷(三)第五十九頁）；於同年四月
      一日上午二時十二分十九秒、上午二時四十分四十八秒之
      通訊監察譯文（見同上第一六○九五號偵查卷(三)第五十四
      頁）；(3)被告午○○所使用門號0000000000號
      行動電話於九十八年三月二十八日中午十二時四時三分十
      七秒、下午一時二十四分四十七秒與被告辰○○之通訊監
      察譯文（見同上第一六○九五號偵查卷(三)第七十三頁、第
      七十四頁）；於同年四月三日下午二時三十九分八秒與被
      告壬○○之通訊監察譯文（見同上第一六○九五號偵查卷
      (三)第七十六頁）；於同年四月八日晚間七時九分二十九秒
      、晚間六時四十六分十秒與被告癸○○之通訊監察譯文（
      見同上第一六○九五號偵查卷(三)第七十九頁）；於同年四
      月十日上午二時九分三十九秒、上午二時十一分十七秒、
      上午二時十二分四十三秒、上午二時十三分三十五秒之通
      訊監察譯文（見同上第一六○九五號偵查卷(三)第八十頁、
      第八十一頁）；(4)被告壬○○所使用門號0000000
      000號行動電話於九十八年五月九日晚間九時二十八分
      二十四秒之通訊監察譯文（見同上第一六○九五號偵查卷
      (三)第一○○頁）固曾提及處理土地事宜、「日本猴是跟矮
      子寶的」、「你大仔要出門了，去賢哥那裡，你快用一用
      」、「你人幫我喊一喊」、「你先打給肉榮他們，叫他打
      給其他人趕去捷運站，日本仔在那裡，不用告訴寶哥」、
      「木棒帶著，帶木棒就好了，叫他們全部都下來」、「打
      電話叫人去捷運站，日本仔跟人家打架」、「做兄弟要上
      班哦」等語，然被告辰○○、卯○○、庚○○、午○○、
      巳○○、子○○、己○○、辛○○、癸○○、壬○○均否
      認彼此間因此有所謂之上下從屬關係；而衡諸一般社會常
      情，縱有指示處理事務、聚眾滋事或有「大仔」（臺語）
      、「兄弟」等稱呼，亦不必然其間即存在上下從屬之管理
      關係，自難僅以被告辰○○、卯○○、庚○○、午○○、
      巳○○、子○○、己○○、辛○○、癸○○、壬○○等人
      間言談間有此內容及稱呼，即率爾遽認渠等間具有上下從
      屬關係，而認渠等確有從事組織犯罪。
    5.至被告辛○○、壬○○固不否認受被告辰○○之託，於九
      十八年四月二十八日前往高雄代為致贈楊雙伍母親喪禮奠
      儀，然按幫派所舉行之公祭，前往悼念之人士，亦常見政
      府官員或民意代表，只要與往生者或其親屬有交情之任何
      人，均在可能受邀之列，此乃眾所周知情事，當不得以參
      與公祭或致贈奠儀，即推定渠等主持、操縱或參與犯罪組
      織。
    6.從而，本案並無積極證據足證被告辰○○有主持犯罪組織
      ，及被告卯○○、庚○○、午○○、巳○○、子○○、己○○、辛○○、癸○○、壬○○有參與犯罪組織之行為，
      渠等此部分犯罪自屬不能證明。
  (三)綜上所述，被告辰○○、卯○○、庚○○、午○○、巳○○
    、子○○、己○○、寅○○、辛○○、癸○○、壬○○之辯
    解並非全然不可信，公訴人所提證據及指出證明之方法，無
    從說服本院形成被告辰○○、卯○○、庚○○、午○○、巳
    ○○、子○○、己○○、寅○○、辛○○、癸○○、壬○○
    所涉前述犯行有罪之心證，此外，復查無其他積極證據足資
    認定被告辰○○、卯○○、庚○○、午○○、巳○○、子○○、己○○、寅○○、辛○○、癸○○、壬○○涉有公訴人
    所指上述犯行，既不能證明被告辰○○、卯○○、庚○○、
    午○○、巳○○、子○○、己○○、寅○○、辛○○、癸○○、壬○○犯罪，參諸前揭規定及說明，此部分自應為無罪
    之諭知。
據上論斷，應依刑事訴訟法第二百九十九條第一項前段、第三百
零一條第一項，刑法第二十八條、第三百零二條第一項、第三百
零四條第一項、第二項、第三百零五條、第五十一條第五款、第
四十七條第一項、第二十五條第二項，刑法施行法第一條之一第
一項、第二項前段，判決如主文。
本案經檢察官鄭富城到庭執行職務
中    華    民    國    99    年    8     月    31    日
                          臺灣士林地方法院刑事第八庭
                              審判長法  官  黃雅君
                                    法  官  陳俞婷
                                    法  官  孫萍萍
以上正本證明與原本無異。
如不服本判決，應於收受判決後十日內向本院提出上訴書狀，並
應應敘述具體理由。其未敘述上訴理由者，應於上訴期間屆滿後
二十日內向本院補提理由書（均須按他造當事人之人數附繕本）
「切勿逕送上級法院」。
                                    書記官  劉易柔
中    華    民    國    99    年    8     月    31    日
附錄本案論罪科刑法條全文：
刑法第三百零二條
私行拘禁或以其他非法方法，剝奪人之行動自由者，處五年以下
有期徒刑、拘役或三百元以下罰金。
因而致人於死者，處無期徒刑或七年以上有期徒刑，致重傷者，
處三年以上十年以下有期徒刑。
第一項之未遂犯罰之。
刑法第三百零四條
以強暴、脅迫使人行無義務之事或妨害人行使權利者，處三年以
下有期徒刑、拘役或三百元以下罰金。
前項之未遂犯罰之。
刑法第三百零五條
以加害生命、身體、自由、名譽、財產之事，恐嚇他人致生危害
於安全者，處二年以下有期徒刑、拘役或三百元以下罰金。

司法院資訊處製作；財團法人民間司法改革基金會備份。
